臺北高等行政法院判決
　　　　　　　　　　　　　　　　　　 95年度訴字第03796號
　　　　　　　　　　　　　　　.
原　　　告　鈞享國際有限公司
代　表　人　甲○○
被　　　告　財政部臺北市國稅局
代　表　人　許虞哲（局長）
訴訟代理人　乙○○
上列當事人間因稅捐稽徵法事件，原告不服財政部中華民國95年
9月7日台財訴字第09500368640號訴願決定，提起行政訴訟。本
院判決如下：
　　主  文
原告之訴駁回。
訴訟費用由原告負擔。
　　事  實
一、事實概要：
　  原告滯欠88至89年度營業稅及營利事業所得稅（含本稅、滯
    納金及截至94年11月28日止之滯納利息）合計新臺幣（下同
    ）5,658,296元。原告之清算人於94年11月24日以其已清算
    完結，並經臺灣臺北地方法院民事庭94年11月9日北院錦民
    竹93年度司字第506號函准予備查，公司法人人格已消滅為
    由，向被告所屬大安分局申請註銷欠稅。案經被告以95年6
    月16日財北國稅大安服字第0950210078號函復否准。原告不
    服，提起訴願，亦遭駁回，遂向本院提起本件行政訴訟。
二、兩造聲明：
　　(一)原告聲明：
      1.訴願決定及原處分均撤銷。
      2.訴訟費用由被告負擔。
　　(二)被告聲明：
      1.駁回原告之訴。
      2.訴訟費用由原告負擔。
三、兩造陳述：
　　(一)原告經合法通知未於言詞辯論期日到場，依其起訴書狀所
      載：
      1.公司如經依法清算完結後，經向法院聲報並辦理清算終
        結登記，法人人格已消滅，其未獲分配之欠稅得予註銷
        ，財政部79年10月27日台財稅第790321383號函及財政
        部80年2月21日台財稅第000000000號均釋示在案。本件
        原告業經依法辦理清算完結，聲請宣告破產亦經駁回，
        此有臺灣臺北地方法院之函文影本及裁定影本呈附為證
        ，是以依前開函釋，原告未獲分配之欠稅依法應得予註
        銷。
      2.公司之清算，依公司法之各有關規定，係授權由所在地
        之普通法院審核，故清算是否合法，該公司所在地之法
        院始有權限加以論斷，公司如經法院依法核准予清算完
        結備查，除有不合法之情事經原法院或其上級法院依法
        撤銷外，該已核准之清算完結自應有其合法性，任何人
        或任何機關均無權否定其效力。本件被告所屬大安分局
        並非公司法授權之主管機關，其對於原告清算之事務，
        依法應無審究之權限，更不得越權推翻臺灣臺北地方法
        院核准清算完結之合法性，原處分及原決定似與公司法
        之有關規定有所違背。
      3.公司經依法解散清算終結報請法院備查後，如認其清算
        程序於法不合，應由稽徵機關洽請法院依非訟事件法第
        23條第1項規定，撤銷對該公司清算完結准予備查之裁
        定，令其重為清算，在重行清算完結前，其法人人格始
        未消滅。如未依前開說明洽請法院撤銷其清算完結准予
        備查之裁定，其清算程序既已終結，不能再對法人人格
        已告消滅之公司不徵稅款及罰鍰，財政部67年1月25日
        台財稅第30525號函釋有案。是以本件原告既經臺灣臺
        北地方法院於94年11月9日以北院錦民竹93年度司字第
        506號函准清算完結核備在案，則法人人格已歸於消滅
        ，被告既不依法洽請法院撤銷本件清算完結准予備查，
        自不得任意指摘清算不合法，擅加課徵原告之稅捐，原
        告請求依法註銷欠稅云云。
　　(二)被告主張：
      1.原告滯欠88至89年度營業稅及營利事業所得稅（計至94
        年11月28日止，含本稅、滯納金、滯納利息）合計
        5,658,296元。原告於89年5月間擅自歇業他遷不明，於
        92年12月1日經臺北市政府以府建商字第09227718900
        號函以自行停業6個月以上，廢止其公司登記；原告於
        93年6月11日召開臨時股東會選任甲○○為清算人，並
        於93年7月29日取得臺灣臺北地方法院民事庭北院錦民
        竹93司字第506號函，准予清算人甲○○就任備查。清
        算人甲○○於93年6月16日至18日公告通知債權人申報
        債權，被告所屬大安分局旋於93年8月30日以財北國稅
        大安服字第0930032901號函申報債權4,222,096元（滯
        納利息另計）有案。原告復向臺灣臺北地方法院聲請宣
        告破產，經該院以93年度破字第96號民事裁定駁回有案
        。嗣清算人清查原告賸餘財產，將賸餘現金186,988元
        ，抵繳滯欠被告之88年度營利事業所得稅部分稅款後，
        將結算表冊送股東承認，並向臺灣臺北地方法院民事庭
        聲報原告清算完結，經該院以94年11月9日北院錦民竹
        93年度司字第506號函准予備查。原告之清算人於94年
        11月24日具文被告所屬大安分局，以原告已清算完結，
        公司法人人格已消滅為由，申請註銷所欠繳稅款。
      2.經查，清算完結向法院聲報，僅為備案之性質，並無實
        質上之確定力，是否發生清算完結之效果，應視是否完
        成「合法清算」而定，若尚未完成合法清算，縱經法院
        為准予清算完結之備查，仍不生清算完結之效果，且公
        司未為合法清算，既不生清算完結之效果，其法人人格
        自未消滅，司法院秘書長84年3月22日秘台廳民三字第
        04686號函及財政部68年7月31日台財稅第35267號函可
        資參照。次查，原告88年度營利事業所得稅結算申報書
        ，資產負債表資產總額12,896,783元，原告自89年5月
        間擅自歇業他遷不明，即未辦理89至91年度營利事業所
        得稅結算申報，至92年度營利事業所得稅決算申報書，
        資產負債表帳載資產總額赫然僅存265,189元，其資產
        處分情形及所得現金流向不明，原告顯有隱匿財產、規
        避稅負等情事。又被告所屬大安分局以95年1月20日財
        北國稅大安營所字第0950204042號函請清算人就原告該
        等資產變賣、處分情形及所得現金流向等情事提出說明
        並提供相關資料供核，清算人雖分別於95年2月6日及95
        年4月18日回復，惟就帳列銀行存款3,577,165元、應收
        帳款620,841元及應收票據1,301,557元等資產之處分情
        形及所得現金流向，無法提示合於規定之相關帳證供核
        。原告資產科目異動情形，是否確如清算前資產負債表
        所列，不無疑義，是以無從據以審核原告是否已合法清
        算完結。綜上，原告之清算程序顯有未合，縱原告以向
        法院聲報清算完結，並經法院准予備查，參據首揭規定
        及函釋意旨，仍難謂已生清算完結之效果，其公司法人
        人格仍視為存續，清算人仍應就未繳清之稅款負繳納義
        務，是被告所屬大安分局否准原告註銷其欠繳稅款，洵
        屬有據。
      3.又原告援引財政部67年1月25日台財稅第30525號函釋規
        定，主張公司經依法解散清算終結報請法院備查後，如
        認其清算程序於法不合，應由稽徵機關洽請法院撤銷其
        清算完結准予備查之裁定乙節。查「本部及各權責機關
        在民國86年4月30日以前發布之稅捐稽徵釋示函令，凡
        未編入86年版『稅捐稽徵法令彙編』者，自民國86年8
        月1日起，非經本部重行核定，一律不再援引適用。」
        為財政部86年7月11日台財稅字第861070069號函釋在案
        ，原告所援引上開函釋，既未編入86年版稅捐稽徵法令
        彙編，自不再援引適用等語。
　　理  由
一、本件原告受合法通知，無正當理由未於96年6 月14日上午言
    詞辯論時到場，核無民事訴訟法第386 條各款所列情形，爰
    依行政訴訟法第218 條準用民事訴訟法第385 條第1 項前段
    之規定，由被告聲請而為一造辯論判決。
二、按「營利事業遇有解散、廢止、合併或轉讓情事時，應於截
    至解散、廢止、合併或轉讓之日止，辦理當期決算，於45日
    內，依規定格式，向該管稽徵機關申報其營利事業所得額及
    應納稅額，並於提出申報前自行繳納之。」；「營利事業在
    清算期間之清算所得，應於清算結束之日起30日內，依規定
    格式書表向該管稽徵機關申報，…」，所得稅法第75條第1
    項及第2 項各定有明文。次按「清算人應於就任後15日內，
    將其姓名、住所或居所及就任日期，向法院聲報。」；「清
    算人之職務如左：一、了結現務。二、收取債權，清償債務
    。三、分派盈餘或虧損。四、分派賸餘財產。」；「簿冊經
    股東會承認後，視為公司已解除清算人之責任。但清算人有
    不法行為者，不在此限。」，公司法第83條第1 項、第84條
    第1 項及第331 條第3 項亦各定有明文。
三、前揭事實概要所載各情，為兩造所不爭，且有上開各該函文
    、原處分及訴願決定書等件影本附原處分及訴願機關卷可稽
    。依前述兩造主張之意旨，本件兩造間之爭點厥為：
    (一)原告有無合法清算完結？
    (二)被告否准原告註銷欠稅之申請，有無違誤？
四、原告有無合法清算完結？
    按法人人格之消滅，依民法、公司法等有關規定，均以完成
    合法清算為前提，如尚未完成合法清算，縱經法院准予清算
    完結之備查，仍不生清算完結之效果。清算人向法院聲報清
    算完結，僅為備案性質，法院所為准予備案之處分，並無實
    質上之確定力，是否發生清算完結之效果，仍應視是否完成
    合法清算而定，此為司法實務確定之見解。經查，本件原告
    滯欠88至89年度營業稅及營利事業所得稅（含本稅、滯納金
    及截至94年11月28日止之滯納利息）合計5,658,296 元。原
    告於89年5 月間擅自歇業他遷不明，經臺北市政府於92年12
    月1 日以府建商字第09227718900 號函以其自行停業6 個月
    以上，廢止其公司登記；臺灣臺北地方法院民事庭以93年7
    月29日北院錦民竹93年度司字第506 號函准予清算人甲○○
    就任備查，清算人甲○○於93年6 月16日至18日公告通知債
    權人申報債權，被告所屬大安分局旋於93 年8月30日以財北
    國稅大安服字第0930032901號函申報債權4,222,096 元（滯
    納利息另計）。原告即向法院聲請宣告破產，經臺灣臺北地
    方法院93年度破字第96號裁定駁回。清算人清查賸餘財產後
    ，將賸餘現金186,988 元，抵繳滯欠被告之88年度營利事業
    所得稅部分稅款後，將結算表冊送股東承認，並向臺灣臺北
    地方法院民事庭聲報清算完結，經該院以94年11月9 日北院
    錦民竹93年度司字第506 號函准予備查等情，為兩造所不爭
    ，堪信為實。又清算人於94年11月24日向被告所屬大安分局
    申請註銷所欠繳稅款，經被告所屬大安分局查詢，原告88年
    度營利事業所得稅結算申報書資產負債表資產達12,896,783
    元，89年5 月間擅自歇業他遷不明，亦未辦理89 至91 年度
    營利事業所得稅結算申報，92年度營利事業所得稅決算申報
    書資產負債表資產餘額赫然僅存265,189 元，其資產處分情
    形及所得現金流向不明，被告所屬大安分局乃以95年1 月20
    日財北國稅大安營所字第0950204042號函請清算人說明並提
    示該等資產變賣、處分情形及所得現金流向之證明文件，清
    算人雖分別於95年2 月6 日及95年4 月18日提出書面說明，
    惟就帳列銀行存款357 萬7,165 元、應收帳款620,841 元及
    應收票據1,301,557 元等資產之處分情形及所得現金流向，
    無法提示合於規定之相關帳證供核等情，有前開被告所屬大
    安分局查詢便箋、函、原告提出說明之申請書及其資產負債
    表等資料影本附原處分卷（第74頁以下）可稽；其資產科目
    異動情形，是否確如清算前資產負債表所列，不無疑義。原
    告公司並未清算完結，縱經法院為准予清算完結之備查，揆
    諸前揭規定及說明，並不生合法清算完結之效果，其公司法
    人人格仍視為存續。
五、被告否准原告註銷欠稅之申請，有無違誤？
    本件原告尚未合法清算完結，依法仍不生清算完結之效果，
    已如前述。原告雖經法院為准予清算完結之備查，惟其法人
    人格仍視為存續，自應就未繳清之稅款負繳納義務。故本件
    原告申請註銷欠稅，被告予以否准，核無違誤。
六、從而，被告以原告法人人格尚未消滅，否准原告本件註銷欠
    稅之申請，於法並無違誤。訴願決定遞予維持，亦無不合。
    原告徒執前詞，訴請撤銷，並請求判命被告作成註銷欠稅之
    處分，為無理由，應予駁回。
據上論結，本件原告之訴為無理由，依行政訴訟法第98條第3項
前段、第218條，民事訴訟法第385條第1項前段，判決如主文。
中　　華　　民　　國　　96　　年　 　6　　月　 28  　 日
                       第五庭審判長法  官　張瓊文
                                   法  官  胡方新
                                   法  官  蕭忠仁
上為正本係照原本作成。
如不服本判決，應於送達後20日內，向本院提出上訴狀並表明上
訴理由，如於本判決宣示後送達前提起上訴者，應於判決送達後
20日內補提上訴理由書（須按他造人數附繕本）。
中　　華　　民　　國　　96　　年　 　6　　月　 28  　 日
                                   書記官  蕭純純
